臺灣高等法院高雄分院刑事判決　　　　　　　　　　九十三年度上訴字第九八八號
　　上　訴　人　臺灣屏東地方法院檢察署檢察官
　　被　　　告　甲○○
　　　　　　　　　　　　（另案在台灣台北戒治所戒治中）
　　義務辯護人　陳建誌　律師
右上訴人因被告違反毒品危害防制條例等案件，不服臺灣屏東地方法院九十年度重訴
字第七號中華民國九十三年八月九日第一審判決（起訴案號：臺灣屏東地方法院檢察
署八十六年度偵字第四七一０、五三四七、五八一一號），提起上訴，本院判決如左
：
    主  文
上訴駁回。
    理  由
一、本案經本院審理結果，認原審以不能證明被告甲○○犯罪，諭知無罪判決，核無
    不當，並引用原審判決書所記載之理由。
二、檢察官上訴意旨雖又指稱：(一)證明被告犯罪事實的證據，是不以直接證據為限，
    依間接證據、情況證據顯示的事實，本於推理作用，一樣可以證明被告犯罪事實
    。(二)（邢志強陳述被告不知情之證詞，沒有證明力）邢志強在本案審理時，固然
　　表示被告不知情云云，但本案邢志強犯罪部分，已經先判決確定，不管其如何陳
　  述，對其自己犯罪的刑事責任部分，已經不會有任何影響，基於「江湖道義」，
    及被怕被報復的心理壓力（邢志強曾謂被告為黑道份子），邢志強陳述被告不知
    情或與本案完全無涉云云，本為預料中之事，根本一點證明力也沒有，原審以此
    證明被告未涉案，顯欠妥適。(三)（被告受託領取物品，當然是知道要領取何物，
    而不是當然不知道要領取何物，被告辯稱不知情，不足採信）被告受邢志強指示
　　要去貨櫃場領取五個特定編號紙箱一事，是不爭執的事實。以一般人正常思考及
　  作法而言，要某人去領東西，當然就要告知要領什麼東西，以免因「不知情」而
    馬虎誤事。本案被告受託領取物品，卻辯稱不知是要領取何物，已有違常情。何
    況，被告為了領取此物品，從下午三點開始電話聯絡到晚上九點找不到紙箱回到
　　台北，前後花了六個小時，還特地從台北市開車到桃園縣平鎮市的貨櫃場去領取
　  ，如此折騰，竟謂不知要領何物，顯難令人相信。(四)（邢志強要被告去監視徐仔
    ，被告當然知道內情，否則如何監視）邢志強在八十六年九月就自己涉案部分接
　　受審判時，曾向法院提出一份自白書，自白書裡提到：因為怕黑吃黑，所以請被
  　告跟過去貨櫃場等語，意思是要被告去監視徐仔。在本案審理時，邢志強對此雖
    然沒有直接明言，但邢志強也承認自白書為其所寫，而且也有要被告去監視徐仔
    的意思在。另外，依八十六年六月七日當日的監聽譯文，邢志強在當日十六時五
    十分打電話到被告和其女友住處（號碼0000000)，被告不在，由其女友接聽（此
    接電話者為被告女友曾金蓮，依監聽譯文對談內容亦可佐證接聽者為被告女友）
    ，邢志強：回來沒？被告女友：還沒，馬上回來，要怎麼去，是要幫忙？邢：不
    是，我要叫他跟人去，那個人？被告女友：不放心喔！邢志強：是（以上為第一
    段通話）。在當日十七時零四分，邢志強又再打過去，被告仍然還沒有回去，被
    告女友接電話：還沒有回家。此時邢志強就把五個紙箱號碼、要被告在何地跟何
    人碰面，都先向被告女友講，邢志強又說：他（彭風仔）領不是很保險，所以叫
    他去。被告女友：他們二個一起去？邢志強：對，在比佛利碰面，在一起去，他
    跑掉了，就昏倒了！邢志強接著說：那個人（彭風仔）去領，那卸下來的貨有很
    多，沒有人知道這個號碼，他要在那裡看號碼。被告女友：他回來了，你跟他講
    ：：：。接著由被告和邢志強對話（以上為第二段通話）。從此二段對話可以發
    現，邢志強確實是有意要被告去監視的，跟邢志強之前的自白書意旨是相符合的
    。邢志強既然要被告去監視徐仔，如果邢志強不向被告講明紙箱裡物品，請他特
    別注意，那如何能完成請被告跟著去監視的目的。被告是和徐仔一起開車前去領
    取紙箱，不可能他們二個人均不知要領取何物，依邢志強陳述，徐仔是他販賣安
    非他命的下線，受命去貨櫃場領取安非他命，不可能不知要領取何物，徐仔知情
    ，被告不知情，要一個不知情的去監視知情的，根本不通。所以，既要被告去監
    視，必然會告知被告內情。(五)（從監聽的對話內容，可以間接證明被告知道要去
　　領取安非他命）被告如果只是要去領取竹筷，幾百個竹筷紙箱，隨便幾個都一樣
　  ，為何特別指明特定的五箱，任何人皆知此事奇怪，但如此奇怪的事，被告竟然
    連問都沒有，被告的沈默讓事情更顯奇特。除非，被告早已知道是什麼東西，所
    以根本不必問！被告的反常作為，更能證明他確實知道是要去領安非他命。再者
    ，竹筷五箱價值不高，真的只是要領竹筷子，有何監視必要？再依上述監聽內容
    ，為何彭風跑掉了，邢志強就要昏倒了？不過是五箱竹筷，事情有那麼嚴重嗎？
    被告辯護人雖表示，邢志強強調會昏倒是對被告女友講的，不是對被告講的云云
    ，但要去「領貨」的人是被告，不是被告女友，既然邢志強都可以向被告女友陳
    述，實在難以想像邢志強反而對被告隱瞞。尤其，在當日十七時十八分，邢志強
    打電話給被告，要和被告再核對一下要拿的紙箱號碼，在此段對話中，邢志強：
    那五個號碼再對一次，搞錯就出大問題等語，不過是五箱竹筷，搞錯能出什麼大
    問題！又在八十六年六月七日十九時四十六分，被告曾打電話給女友，要女友聯
    絡邢志強，向邢志強說：『找不到目標，他就知道了』，有監聽譯文在卷可查。
    如果，被告的想法裡只是單純去領五個紙箱，很自然的用語應是說我找不到那五
    個紙箱。但被告竟然用找不到目標這樣一個帶有暗語意味的話，從被告使用的語
    言，很難令人相信他真的不知裡面是安非他命。本案被告與邢志強間就本案之對
　　話、接觸，不是只限於電話聯絡而已，監聽只是一小部分而已而不是全部，而且
　  依邢志強證詞及被告陳述，被告與邢志強及徐仔三人，在當日曾在某一飯店的停
    車場親自見面商談「取貨之事」，然後隨即出發前往取貨。所以，「有限」的監
    聽內容裡沒有提到「安非他命」或其他共犯證據內容，實不足以據此就認為被告
    不知情或與本案無涉。另依證人黃慶霖的證詞，固可以證明警方或調查局人員至
    當日始發現有被告此人參與本案，但調查人員對犯罪集團的掌握，本來就不可能
    百分之百，毫無遺漏，跟蹤或監聽也只不過擇其要者而已，因此，以遲至案發當
    日始發現被告參與取貨而推論被告未涉案，並非的論。(七)依以上的事實和說明，
　　足以證明被告百分之百知道是去拿安非他命。扣案安非他命是被藏在貨櫃內夾帶
　  走私進口的，放在五個紙箱內，數量應該不會少，不可能是貨主為了自己施用安
    非他命而大費周章如此走私進口，因此，扣案安非他命是用以販賣的，邢志強在
    審理時也如此證述，被告當然也知道此一事實。被告知道要去拿的東西是走私進
    來的安非他命，也知道扣案安非他命是用以販賣的，被告答應替邢志強去拿安非
    他命，讓邢志強有安非他命可賣，被告實際上也出力到貨櫃場找扣案安非他命，
    因此，縱使被告沒有參與前半段邢志強、陳丁居、楊建武的走私安非他命進口到
    台灣計劃，但邢志強走私安非他命進來台灣要販賣的後半段犯罪行為，被告確實
    是參加了。邢志強走私安非他命到台灣來，目的是要販賣，則從邢志強買入安非
    他命，然後安排藏在貨櫃內走私到台灣來，拿到後再賣出去，都是邢志強販賣行
    為的一部分，並不是貨櫃到達台灣後，販賣行為即完成了。亦即，從買入、走私
    進口、取貨到賣出，這中間的一連串行為都是為達販賣目的的部分行為，而且是
    持續進行中的犯罪行為，不是既成犯。被告在邢志強販賣行為持續中的某個時間
    ，加入了邢志強的行列，為邢志強「取貨」，因此，被告至少是邢志強販賣行為
    的共犯。原審為被告無罪之諭知，實有未洽等情。
三、惟查：
　(一)被告受邢志強之指示，與綽號「徐仔」（上訴意旨又謂綽號彭風仔）前往桃園縣
  　平鎮市○○路五０一號伍興貨櫃場，拿取編有特定號碼之五個紙箱（內藏安非他
    命），因相同紙箱甚多，未能尋獲而返回等情，此為公訴意旨所認定之事實。姑
    不論被告是否在前往拿取紙箱之前，已知所拿取者，為夾藏安非他命之紙箱，因
    被告尚未手持有或運輸安非他命，就此部分事實，自不能令被告擔負刑責。故
    必被告在此之前，與邢志強有販賣安非他命之犯意聯絡，始有刑責之可言。
  (二)公訴人認定被告涉罪之主要證據，為邢志強之陳述、邢志強之自白狀及電話監聽
    資料等。證人邢志強自警詢、偵查及原審審理中，除供稱委請被告與綽號「徐仔
    」之男子前往「伍興貨櫃場」拿取特定號碼之五個紙箱外，均陳明被告不知紙箱
    內藏放安非他命，並指稱被告係臨時受託前往取貨等情（八十六年度偵字第四七
    一０號卷第四頁）。而邢志強之自白狀則載明：「這次他們（指陳可居等人）以
    貨櫃夾藏的方式（即走私安非他命），事先我全然不知，因問題敏感，我也就不
    敢多問，本來說好『阿豪』會將貨直接運至他位於台北市○○○路的辦公室，到
    了辦公室再通知我去取貨，可是那天『阿豪』突然告訴我說，他的人剛好沒空，
    而貨已到了貨櫃場，要我找人直接至貨櫃場取貨，因這一段不是我的工作，以至
    我也沒有準備，無人可找，在情急下，只好找那位曾幫我賣過安非他命的『徐仔
    』，去幫我至貨櫃場取貨，可是我又怕被黑吃黑，所以就以電話商請我在板橋租
    屋的二房東甲○○陪『徐仔』去貨櫃場幫我取五箱樣品，我稱『徐仔』一個人怕
    忙不過來，而我正好沒空，其實我是想借他們互不相識，而能有牽制的作用，但
    當他們到達現場才發現貨櫃中有幾百箱的貨，要找其中的五箱，不是他們二人能
    辦到的，所以就回來了」等情。由是觀之，邢志強對於陳丁居等人以貨櫃夾藏安
    非他命進口，事先並不知情，而係臨時受告知，又因事忙而臨時委託「徐仔」及
    被告前往領取「紙箱」，顯見被告就邢志強及陳丁居等人之走私、販賣安非他命
    之行為，並無參予之犯意聯絡。至電話監聽之錄音譯文，僅係表示委託領取之五
    個紙箱之重要性，不能以之證明被告與邢志強及陳丁居等人有走私、運輸、販賣
    安非他命之共同犯意。
　(三)綜上所，上訴意旨執前詞指摘原判決不當，難認有理由，應予駁回。
據上論斷，應依刑事訴訟法第三百六十八條、第三百七十三條，判決如主文。
本案經檢察官方娜蓉到庭執行職務。
中　　　華　　　民　　　國　　九十三　　年　　　十二　　月　　　三十一　日
                                  臺灣高等法院高雄分院刑事第八庭
                                        審判長法官　惠光霞
                                              法官  李淑惠
                                              法官  洪慶鐘
右正本證明與原本無異。
如不服本判決應於收受本判決後十日內向本院提出上訴書狀，其未述上訴理由者，
並得於提起上訴後十日內向本院補提理由書狀（均須按他造當事人之人數附繕本)「
切勿逕送上級法院」。
　　　　　　　　　　　　　　　　　　　　　　書記官  彭筱瑗
中　　　華　　　民　　　國　　九十四　　年　　　一　　月　　 　四　　　日
                                                                       Ｋ
附件：
臺灣屏東地方法院刑事判決                              九十年度重訴字第七號
    公  訴  人  臺灣屏東地方法院檢察署檢察官
    被      告  甲○○  男  五十一歲（民國○○○年○月○日生）
                        住台北縣板橋市○○街二巷二十六之一號
                        （現於臺灣屏東戒治所強制戒治中）
                        身分證統一編號：Ｆ一0000000號
    選任辯護人  陳世明律師
右列被告因違反毒品危害防制條例等案件，經檢察官提起公訴（八十六年度偵字第四
七一○、五三四七、五八一一號），本院判決如左：
    主  文
甲○○無罪。
    理  由
一、公訴意旨略以：緣陳丁居（綽號「黑人」，通緝中，另行審結）、楊建武（綽號
    「阿豪」或「阿忠」，另案羈押於台北看守所，另行審結）、邢志強（綽號「小
    高」，其涉案部分已另案起訴並經判決確定，現在監受刑中）三人於民國八十五
    年間，基於走私安非他命毒品販賣牟利之概括犯意聯絡，組成走私集團，計劃先
    由陳丁居、楊建武自大陸地區將安非他命毒品走私進入台灣地區後，再由邢志強
    負責接收及販賣。八十六年四月間，陳丁居、楊建武、邢志強三人依前述計劃，
    決定先以貨櫃進口竹筷挾帶安非他命之方式走私毒品入境，再由邢志強接收後販
    賣牟利。同年五月間，楊建武先行安排以「傳鼎貿易有限公司」名義進口竹筷，
    並囑王復民（業經本院判決無罪）及許世榮（業經本院判決無罪）二人負責委託
    任職「華興報關行」之不知情職員江淑玲及褚燕玉代為辦妥報關事宜。楊建武嗣
    又委託不知情之妹妹楊智真及妹婿孔祥健二人覓得在「伍興貨櫃場」擔任管理員
    ，亦不知上情之呂坤倉，接洽自海關拖運貨櫃至該「伍興貨櫃場」置放等事宜。
    待相關事情安排妥當後，陳丁居及楊建武即將安非他命毒品挾藏於櫃號ＰＲＳＵ
    0000000號貨櫃之紙箱中，先由大陸地區轉運至香港，再委託萬海航運公
    司之ＮＯＲＤＳＩＮＯ貨櫃輪，於同年五月二十七日由香港運抵基隆港。許世榮
    於貨櫃進港後，即行完成驗關手續，並於六月七日由呂坤倉駕車將右揭貨櫃拖運
    至桃園縣平鎮市○○路五○一號「伍興貨櫃場」置放。同年六月七日下午五時三
    十分許，楊建武電告邢志強貨櫃放置之地點及藏放毒品之紙箱編號為０４９、０
    ５３、０５７、４６４、４６５號，並囑咐邢志強先向許世榮拿取「傳鼎貿易公
    司」之大門鑰匙，再將裝有毒品之紙箱搬運至該公司置放。邢志強即指示知情且
    有相同犯意之甲○○與綽號「徐仔」之男子一同前往「伍興貨櫃場」取貨。惟甲
    ○○及綽號「徐仔」之男子到達該貨櫃場後，因無法自數量龐大之紙箱中尋獲前
    述五個紙箱，遂於同日二十三時許，北返台北縣板橋市○○街南雅夜市與邢志強
    商議處理方法，然因前開情事已為警方專案小組長期監控而查悉，埋伏之小組人
    員見時機成熟，旋在前開地點逮捕邢志強及甲○○二人，綽號「徐仔」之男子則
    乘隙逃逸。警方隨即於次日（八日）凌晨一時三十分許，帶同邢志強及甲○○二
    人至「伍興貨櫃場」，自前述貨櫃取出上開編號之紙箱五個，而扣得安非他命一
    公斤裝共三十四包，合計毛重三十四公斤。因認甲○○涉有懲治走私條例第二條
    第一項私運管制物品進口罪及麻醉藥品管理條例第十三條之一第二項第一款之非
    法輸入麻醉藥品罪等罪嫌。
二、本件公訴人認被告甲○○涉有右揭犯嫌，係以證人暨共犯邢志強之供詞；卷附貨
    櫃出站准單、搜索扣押證明筆錄、扣押物品清單、查獲現場照片七張、刑志強之
    自白狀及電話監聽資料等為主要論據。訊據被告堅決否認有何走私及輸入麻醉藥
    品之犯行，辯稱：我只是受朋友邢志強之託去領取物品，我不知道該物品是走私
    毒品等語。
三、按犯罪事實應依證據認定之，無證據不得推定其犯罪事實。又不能證明被告犯罪
    者，應諭知無罪之判決，刑事訴訟法第一百五十四條、第三百零一條第一項分別
    定有明文。次按事實之認定，應憑證據，如未能發現相當證據，或證據不足以證
    明，自不能以推測或擬制之方法，為裁判基礎。另認定犯罪事實所憑之證據，雖
    不以直接證據為限，間接證據亦包括在內，然而無論直接或間接證據，其為訴訟
    上之證明，須於通常一般之人不致有所懷疑，而得確信其為真實之程度者，始得
    據為有罪之認定，倘其證明尚未達到此一程度，而有合理之懷疑存在時，即無從
    為有罪之認定，最高法院分別著四十年台上字第八十六號、七十六年台上字第四
    九八六號判例可資參照。
四、經查：
    (一)證人邢志強於警訊、偵查及本院審理中固證稱：伊曾委請被告甲○○與綽號「
      徐仔」之男子一同前往貨櫃場拿取特定編號紙箱，惟均言明被告甲○○不知道
      箱內藏放安非他命毒品，且稱被告甲○○乃臨時受託前往取貨等語（八十六年
      偵字第四七一○號卷第四頁筆錄、第一七七頁自白狀、本院卷(三)第六十九頁筆
      錄參照），其從未指證被告為走私安非他命毒品集團之共犯。是證人邢志強之
      證詞無從作為認定被告犯罪之直接證據。
    (二)公訴人雖以證人邢志強於警訊時供陳：「．．，給予甲○○之報酬尚未談妥，
      但我絕對不會虧待他的。」等語（台北市政府警察局刑案偵查卷宗第四頁背面
      ）；證人邢志強於偵查中曾提出自白狀一份，狀內載明：「．．找那位曾幫我
      賣過安非他命的徐仔去幫我至貨櫃場取貨，可是我又怕黑吃黑，所以就以電話
      商請我在板橋租屋的二房東甲○○陪徐仔去貨櫃場幫我取五箱樣，我稱徐仔一
      個人怕忙不過來，而我正好沒空，其實我是想借他們互不相識，而能有牽制的
      作用，．．．」等語（八十六年偵字第四七一○號卷第一七五頁背面）；被告
      甲○○於偵查中亦供陳：「當時邢志強已委託彭姓友人前往桃園新屋鄉伍興貨
      櫃場為渠取貨，但惟恐彭友人不值信任，又要我與彭某一同前往該處，其目的
      是要我監視彭某，我基於朋友情義，遂與彭某共同前往上址，．．」等語（八
      十六年偵字第四七一○號卷第一八一頁背面）；0000000號電話通訊監
      察譯文內容載有被告女友所言：「不放心喔！」及邢志強所述：「搞錯就出大
      問題。」等語（八十六年偵字第五三四七號卷第十八頁至第二十六頁），及被
      告於傍晚時分與不相識之人前往貨櫃場取貨，明知目的在監視該人，卻不知內
      情，顯然有違常理等，作為推認被告知情之間接證據。然綜觀上開證據，或可
      得知邢志強尚未與被告約定取貨之報酬；或可得知邢志強委請被告前往取貨之
      動機；抑或可推得被告甲○○應知邢志強委請其拿取之貨品具有相當重要性，
      然因該等證據均無一語提及毒品名稱或走私過程，尚無從推論被告必然知曉紙
      箱內所包裝之物品係走私進口之安非他命毒品或被告甲○○確係走私毒品集團
      之成員。證人即主辦本案之調查局人員黃慶霖於本院審理中亦證稱：「甲○○
      、邢志強都是我逮捕的，當時我們在他們住家旁的超商看到他們在買東西，準
      備要上樓，．．我們抓到他們以後就到他們住的地方，那時候我們才知道有甲
      ○○，之前我們不知道有甲○○這個人。．．」等語明確（本院卷(三)第七十八
      頁筆錄），足證被告甲○○並非調查局長期監控之走私毒品集團份子，證人邢
      志強證述伊係臨時請託被告取貨等語，應可採信。
    (三)按以邢志強等人之走私手法進口毒品販賣，事涉裝運、報關、取貨及所得利益
      之分配，衡情須於事前共同謀議策畫始能達成目的。然公訴人所提之首揭證據
      ，均僅能證明被告甲○○於查獲當天臨時受託拿取紙箱，及特定編號之紙箱內
      藏放之物品確係安非他命毒品無誤，並無從證明被告曾於事前參與謀議，或於
      知曉紙箱內為安非他命毒品後參與犯罪，洵不足以證明被告確有共犯走私安非
      他命進口犯行。此外，又查無其他積極證據，足認被告確有公訴人所指之犯行
      ，不能證明被告犯罪，揆諸前開法律規定及判例意旨，依法應諭知無罪之判決
      。
據上論斷，應依刑事訴訟法第三百零一條第一項，判決如主文。
中      華      民      國      九十三    年      八      月      九    日
                                      臺灣屏東地方法院刑事第四庭
                                          審判長  法  官  簡志瑩
                                                  法  官  陳姵君
                                                  法  官  王以齊
右正本證明與原本無異。
如不服本判決應於收受本判決送達後十日內向本院提出上訴書狀，其未敘述上訴理由
者，並得於提起上訴後十日內向本院補提理由書狀（均須按他造當事人之人數附繕本
 ）「切勿逕送上級法院」
                                                 書記官   盧姝伶
中    華    民    國     九十三      年      八      月       十一      日
